【裁判字號】    98,交聲,2190
【裁判日期】    980825
【裁判案由】    交管條例聲異
【裁判全文】
臺灣板橋地方法院交通事件裁定        98年度交聲字第2190號
原處分機關  交通部公路總局臺北區監理所板橋監理站
異  議  人  甲○
                      樓
上列受處分人因違反道路交通管理處罰條例案件，對於交通部公
路局臺北區監理所板橋監理站中華民國98年7 月27日所為之板監
裁字裁41-AY0000000號處分（原舉發案號：臺北市政府警察局北
市警交大字第AY0000000號），聲明異議，本院裁定如下：
    主  文
原處分撤銷。
甲○機器腳踏車駕駛人，不在規定車道行駛，處罰鍰新臺幣陸佰
元，並記違規點數壹點。
    理  由
一、原處分意旨略以：異議人即受處分人騎乘車牌號碼FWK-880
    號之重型機車，於民國98年5 月27日17時59分許，行經臺北
    市○○路○ 段時，行駛於路面繪設「禁行機車」標字之車道
    ，有不依規定車道行駛之違規行為，經警員拍照採證，並以
    受處分人所有之機車有違反道路交通管理處罰條例第45條第
    13款規定之事實，以市警交大字第AY0000000 號舉發違反道
    路交通管理事件通知單掣單逕行舉發，嗣原處分機關乃據之
    依前揭規定，於98年7 月27日以板監蘆字第裁41-AY0000000
    號，以異議人有「機器腳踏車，不在規定車道行駛」之違規
    事由，裁處罰鍰新臺幣（下同）600 元；異議人於98年7 月
    27日收受前揭裁決書後，旋於同日聲請異議。
二、聲明異議意旨略以：異議人固不否認於上開時、地確有騎乘
    機車行駛該路段之事實，惟異議人所行經之西園路，其晚上
    之交通流量是白天的一半，但當日異議人行經時卻遇到塞車
    ，由於異議人騎車在馬路上之位置關係，異議人係被後車（
    汽車）逼往禁行車道而去，至於西園路當時會塞車之原因，
    乃是因為路邊違規停車，警察卻未拖吊，如員警天天執行拖
    吊，再加上紅綠燈管制，異議人晚上騎車即不可能遇到塞車
    ，也不需要騎到快車道上，故異議人是不得已的；且對於平
    日均守法之機車騎士，因為一時不得已而騎到禁行車道之行
    為，員警應以勸導方式為之，不應逕行開立罰單，否則有違
    政府所宣導之苦民所苦政策。為此聲明異議，請求撤銷原處
    分云云。
三、按「禁行機車」標字，用以告示本車道禁止機器腳踏車通行
    ，繪設於路段起點，路段過長時，得於路段中加繪之，道路
    交通標誌標線號誌設置規則第178 條定有明文。次按機器腳
    踏車行駛之車道及轉彎，應依標誌或標線之規定行駛；又機
    器腳踏車，不在規定車道行駛者，處600 元以上1,800 元以
    下罰鍰；汽車駕駛人有第45條之情形者，除依原條款處罰鍰
    外，並予記違規點數乙點，道路交通安全規則第99條第1 項
    前段、道路交通管理處罰條例第45條第13款、第63條第1 項
    第1 款亦有明文規定。再按「汽車駕駛人之行為有左列情形
    之一，當場不能或不宜攔截製單舉發者，得對汽車所有人逕
    行舉發處罰：…六、其他違規行為經以科學儀器取得證據資
    料者。」，道路交通管理處罰條例第7 條第1 項第6 款亦規
    定甚明。
四、經查，異議人於98年5 月27日17時59分許，騎乘車牌號碼FW
    K-880 號之重型機車，行經臺北市○○路○段時，行駛於路
    面繪設「禁行機車」標字之車道，有不依規定車道行駛之違
    規行為，經警員拍照採證，並以受處分人所有之機車有違反
    道路交通管理處罰條例第45條第13款規定之事實，掣發市警
    交大字第AY0000000 號舉發違反道路交通管理事件通知單而
    逕行舉發，原處分機關並再以98年7 月27日以板監蘆字第裁
    41-AY0000000號裁處罰鍰600 元等事實，此有上開舉發通知
    單、裁決書、採證照片及臺北市政府警察局萬華分局98年7
    月6 日北市警萬分交字第09831765000 號書函在卷可稽。異
    議人對於其確有騎乘機車於禁行機車車道之事實，並未否認
    ，其固另以前揭情詞置辯，然查，異議人於上揭時地騎乘車
    牌號碼FWK-880 號重型機車行駛設置有禁行機車標字之內側
    車道之事實，有採證照片乙幀在卷可佐，且依卷附採證照片
    所示，異議人機車確已行駛在車道分道線之左側而進入繪有
    「禁行機車」標字之車道；又依上開採證照片所示，當時異
    議人機車右側之中間車道固有車輛亦同向駛於該路段，惟該
    車輛並非緊臨異議人之機車，亦並無證據顯示異議人係受該
    車行駛之影響不得已方進入內側禁行機車車道行駛之情形，
    異議人復未能舉證以實其說，空口置辯自難能憑信，是異議
    人所為之前揭辯解，容無足採。再按交通違規之行為人之違
    規情形並未嚴重危害交通安全、秩序或發生交通事故，且情
    節輕微，以不舉發為適當著，交通勤務警察或依法令執行交
    通稽查任務人員得對其施以勸導，免予舉發，處理細則第12
    條第1 項亦定有明文。惟上揭條文係規定「得」對違規人施
    以勸導取代舉發，並非完全不得舉發，況本件異議人所違反
    之道路交通管理處罰條例第45條第13款「機器腳踏車，不在
    規定車道行駛者」之情節，並不在前開施行細則第12條第1
    項各款所列舉得以勸導取代舉發之範圍，是警員未以勸導方
    式取代舉發，依法亦無違誤，異議人主張舉發機關應可以勸
    導方式為之云云，並據以為請求撤銷原處分之理由，並無可
    採。至於異議人所執：該路段會塞車係因警察未對路邊違規
    停車車輛執行拖吊，否則異議人即不可能遇到塞車，也不需
    要騎到快車道上，異議人實非得已云云之理由，亦顯非其得
    以卸責之藉詞，仍無從解免其不依規定車道行駛之違規事實
    甚明。
五、綜上所述，異議人前開所辯，均不可採，其確有上述之違規
    事實係屬明確，然原處分機關依違反道路交通管理處罰條例
    第45條第13款，裁處異議人罰鍰600 元，固非無據，然漏未
    依同條例第63條第1 項第1 款之規定記違規點數乙點，於法
    尚有未合。是以異議人提出本件異議雖無理由，然原處分既
    有上述可議之處，仍無可維持，爰依法撤銷原處分，另行裁
    處如主文，以期適法。
據上論斷，應依道路交通案件處理辦法第20條，裁定如主文。
中    華    民    國    98    年    8     月    25    日
                  交通法庭    法  官   邱景芬
以上正本證明與原本無異。
如不服本裁定應於送達後五日內向本院提出抗告狀。
                              書記官   黃文儀
中    華    民    國    98    年    8     月    26    日


司法院資訊處製作；財團法人民間司法改革基金會備份。
